臺灣高等法院民事裁定　　　　　　　　100年度非抗字第128號
再　抗告人　鄭石勇
　　　　　　鄭逸丞
　　　　　　鄭瑞鈴
共　　　同
代　理　人　柯清貴律師
上列再抗告人因與相對人鄭石元間聲請拍賣抵押物事件，對於中
華民國100年 7月26日臺灣桃園地方法院100年度抗字第84號所為
裁定提起再抗告，本院裁定如下：
    主  文
再抗告駁回。
再抗告程序費用由再抗告人負擔。
    理  由
一、本件再抗告意旨略以：相對人為第三人鄭火生之繼承人，縱
    認鄭火生確有向相對人借款新臺幣（下同 ）400萬元之情事
    ，惟依民法第 344條規定，相對人對鄭火生之債權於其繼承
    債務之範圍內已因混同而歸消滅，原法院竟以 100年度司拍
    字第 250號裁定准許相對人拍賣抵押物之聲請，即有未合；
    經伊提起抗告後，抗告法院以鄭火生所欠債務是否因混同而
    消滅，屬實體上之爭執，應由伊就該爭執事項另行起訴為由
    ，裁定駁回伊抗告。然上開債務因混同而消滅之事由，核屬
    非訟事件法第32條第1項所定法院應依職權調查之事實，詎
    抗告法院不察，遽認相對人對鄭火生之債權為400萬元，即
    有不適用法規之違背法令，爰提起本件再抗告，求予廢棄抗
    告法院之裁定，並駁回相對人在原法院所為拍賣抵押物之聲
    請等語。
二、按非訟事件，對於抗告法院所為抗告有理由或無理由之裁定
    再為抗告者，僅得以其適用法規顯有錯誤為理由，非訟事件
    法第45條第 3項定有明文。而所謂適用法規顯有錯誤，係指
    裁判所適用之法規顯然不合於法律規定，或與司法院現尚有
    效之大法官會議之解釋，或最高法院現尚有效之判例顯然違
    反者而言（最高法院60年台再字第170號判例要旨參照）。
    次按聲請拍賣抵押物，原屬非訟事件，祇須其抵押權已經依
    法登記，且債權已屆清償期而未受清償，法院即應為准許拍
    賣之裁定。至於為拍賣程序基礎之私法上權利有瑕疵時，應
    由爭執其權利之人提起訴訟，以資救濟，亦有最高法院49年
    台抗字第244號判例要旨可資參照。
三、查相對人聲請本件拍賣抵押物，係主張：鄭火生自民國 (下
    同)91年1月間起陸續開立發票日為91年1月20日、95年 1月8
    日，到期日為99年6月20日（原裁定誤載為88年6月20日）、
    99 年10月8日，票面金額220萬元、180萬元之本票 2紙（下
    稱系爭本票）向原債權人鄭石才借款合計 400萬元；鄭火生
    為擔保上開債務，以其所有包含原法院100年度司拍字第250
    號裁定附表所示土地(下稱系爭土地)在內之數筆土地為共同
    擔保，設定 400萬元之本金最高限額抵押權與鄭石才，存續
    期間自93年12月21日起至 113年12月20日止，嗣鄭石才於93
    年12月23日將上開債權及抵押權轉讓予相對人，並辦妥抵押
    權移轉登記；而鄭火生業於98年 5月26日死亡，再抗告人則
    取得系爭土地之應有部分，及相對人上開借款債權屆期未獲
    清償等情，而聲請拍賣抵押物，並提出系爭本票、土地登記
    申請書及土地建築改良物他項權利移轉（變更）契約書、他
    項權利證明書為證（見原法院司拍字卷第 8頁至20頁）。原
    法院為形式上審查，認其並無不合，以裁定准許相對人拍賣
    抵押物之聲請，抗告法院予以維持，而駁回再抗告人之抗告
    ，經核於法並無違背。再抗告人雖主張：抗告法院未依職權
    就相對人對鄭火生之債權是否因混同而消滅之情予以調查，
    有不適用法規之違誤云云。惟拍賣抵押物程序基礎之私法上
    債權是否因混同而消滅，核屬實體爭執事項，並非法院於非
    訟程序應依職權調查之事項；抗告法院認上開實體爭執，非
    本件非訟程序所得審究，應由再抗告人另行起訴以資解決，
    洵無違誤。再抗告意旨執此指摘原裁定有不適用法規之違誤
    ，求予廢棄，為無理由，應予駁回。
四、據上論結，本件再抗告為無理由，爰裁定如主文。
中    華    民    國   100    年    9     月    30    日
                  民事第十九庭
                      審判長法  官  魏麗娟
                            法  官  李媛媛
                            法  官  吳麗惠
正本係照原本作成。
不得抗告。
中    華    民    國   100    年    10    月    3     日
                            書記官  吳碧玲